臺灣士林地方法院民事判決
　　　                                111年度訴字第571號
原      告  臺灣銀行股份有限公司  
法定代理人  許志文  
訴訟代理人  蔡宜真律師  
被      告  梁佑全  
上列當事人間請求損害賠償事件，原告提起刑事附帶民事訴訟（
本院110年度審附民字第385號），由本院刑事庭裁定移送前來，
本院於民國111年11月2日言詞辯論終結，判決如下：
    主  文
被告應給付原告新臺幣參佰壹拾伍萬元，及自民國一百一十年七
月二十四日起至清償日止，按週年利率百分之五計算之利息。
本判決第一項於原告以新臺幣壹佰零伍萬元為被告供擔保後，得
假執行。
    事實及理由
壹、程序部分：
    按訴狀送達後，原告不得將原訴變更或追加他訴，但請求之
    基礎事實同一者，不在此限，民事訴訟法第255條第1項第2
    款定有明文。查原告起訴時請求權基礎為民法第184條第1項
    、第213條、第215條（見本院110年度審附民字第385號卷【
    下稱附民卷】第3頁），嗣於民國111年11月2日言詞辯論期
    日，當庭以言詞追加民法第185條為請求權基礎（見本院卷
    第171頁）。核原告追加請求權基礎雖屬訴之追加，然係基
    於同一基礎事實，於法並無不合，自應准許，合先敘明。
貳、實體部分：
一、原告主張：原告所有臺北市○○區○○段○○段000地號土地（下
    稱系爭土地）上原種植有龍柏樹數棵。被告於110年4月1日
    上午11時15分許遭查獲竊取原告所有、位於系爭土地上之龍
    柏樹，並將龍柏裁鋸修整為16支後，部分已搬運至其當時居
    住、座落臺北市○○區○○段○○段000地號土地上之工寮（下稱
    系爭工寮）旁，經原告拼接後，該16支龍柏約為9棵不同之
    龍柏樹，價值新臺幣（下同）315萬元。被告之竊盜犯行，
    業經鈞院以110年度審易字第856號刑事判決處有期徒刑8月
    確定，被告以鐵鋸鋸掉龍柏活株，造成原告受有須復植之費
    用，應負損害賠償責任。又被告雖否認以鐵鋸鋸掉龍柏，辯
    稱係友人請其住在系爭工寮並至現場看，其僅有撿拾已掉在
    地上之龍柏，然9棵龍柏樹同時倒地是人為情況，且犯案地
    點為山上，非常隱密，實難想像一般人會住於系爭工寮，故
    縱或如此，亦可推認本件應有共同加害人，係數人同時為不
    法侵害。爰依民法第184條第1項、第185條規定，請求被告
    給付315萬元，及自起訴狀繕本送達翌日起至清償日止之法
    定遲延利息，並願供擔保請准宣告假執行等語。
二、被告則以：那是一個山，旁邊有空屋，伊朋友之前叫伊去住
    那邊，可以看到樹有沒有倒在地上，伊在那邊走的時候真的
    看到樹倒在那邊。伊並沒有破壞龍柏，只有裁剪及搬運等語
    置辯。聲明為：原告之訴駁回。
三、本院之判斷：
　㈠按因故意或過失，不法侵害他人之權利者，負損害賠償責任
    。民法第184條第1項前段定有明文。又各當事人就其所主張
    有利於己之事實，均應負舉證之責，故一方已有適當之證明
    者，相對人欲否認其主張，即不得不更舉反證（最高法院99
    年度台上字第483號民事判決意旨參照）。查被告前經本院
    以110年度審易字第856號刑事判決犯攜帶凶器竊盜罪，處有
    期徒刑8月，有該判決在卷可稽（見本院卷第12-16頁），被
    告並未上訴而確定。依該判決事實欄記載：「梁佑全基於竊
    盜之犯意，於民國110年4月1日11時15分前之不詳時間，持
    其所有、客觀上足供兇器使用之黃色把柄鋸子（下稱黃色鋸
    子）1支作為工具，竊取臺灣銀行股份有限公司（下稱臺灣
    銀行）所有、位於臺北市○○區○○段○○段000地號土地上之龍
    柏樹，並將龍柏裁鋸修整為16支後，先將其中4支龍柏搬放
    至其當時居住、坐落於臺北市○○區○○段○○段000地號土地上
    之工寮旁，待其於110年4月1日11時15分許返回前開424地號
    土地接續搬運其餘12支龍柏時，為臺北市政府警察局士林分
    局山仔后派出所員警巡邏查獲，並於424地號土地上扣得龍
    柏12支、黃色鋸子及木柄長鋸各1支，復於前開工寮旁扣得
    龍柏4支、鋸子刀片3片、繩子1條、手電筒1支等物，始查悉
    上情。」等文，堪認原告就主張被告破壞竊取龍柏之行為，
    已為相當之舉證。被告雖以前詞置辯，惟未能陳明其所謂「
    有人」、「朋友」究係何人（見本院卷第171-172頁），且
    衡以該處位處偏僻山區，實難想像被告何以無故居住該處，
    又龍柏價值不斐，若有人刻意大量破壞欲竊取之，實無理由
    破壞後放置於地，任由他人撿取，是堪認被告所辯與常情不
    符，顯係實務上常見之「幽靈抗辯」，核無足採。被告破壞
    原告所有龍柏之行為，造成原告受有損害，依上開規定，對
    原告自應負損害賠償責任。
　㈡次按負損害賠償責任者，除法律另有規定或契約另有訂定外
    ，應回復他方損害發生前之原狀。不能回復原狀或回復顯有
    重大困難者，應以金錢賠償其損害。民法第213條第1項、第
    215條分別有明文規定。本件被告破壞原告所有龍柏，已如
    前述，其嗣後裁鋸為16支，固均由原告領回，惟龍柏已遭裁
    鋸，無法回復原狀，依前揭規定，被告應以金錢賠償原告所
    受損害。本院前命被告就原告關於龍柏價值所提出之鑑定單
    位及鑑定問題表示意見，被告逾期未提出（見本院卷第66、
    72頁）；本院嗣再命被告於文到10日內具狀表示對原告主張
    之損害賠償金額是否爭執，如有，即有送鑑定之必要，被告
    仍逾期未表示爭執（見本院卷第88、102頁），是堪認原告
    主張本件損害金額應以315萬元認定乙節為可採。
　㈢末按給付無確定期限者，債務人於債權人得請求給付時，經
    其催告而未為給付，自受催告時起，負遲延責任；其經債權
    人起訴而送達訴狀，或依督促程序送達支付命令，或為其他
    相類之行為者，與催告有同一之效力；遲延之債務，以支付
    金錢為標的者，債權人得請求依法定利率計算之遲延利息；
    應付利息之債務，其利率未經約定，亦無法律可據者，週年
    利率為5％，民法第229條第2項、第233條第1項前段、第203
    條分別有明文規定。查本件刑事附帶民事起訴狀繕本於110
    年7月13日寄存於被告之戶籍地，有送達證書1紙附卷可稽（
    見本院110年度審附民字第385號卷第11頁），是原告就上開
    得請求之金額，併請求自110年7月24日（即起訴狀繕本合法
    送達被告之翌日）起至清償日止，按週年利率5％計算之利息
    ，即屬有據。　　
四、從而，原告依民法第184條第1項前段規定，請求被告給付31
    5萬元，及自110年7月24日起至清償日止，按週年利率5％計
    算之利息，為有理由，應予准許。原告陳明願供擔保請准宣
    告假執行，經核於法並無不合，茲酌定相當金額予以准許。
五、本件判決基礎已臻明確，兩造其餘攻防方法及訴訟資料經本
    院斟酌後，核與判決結果不生影響，故不另一一論述，併此
    敘明。
六、末按法院認附帶民事訴訟確係繁雜，非經長久時日不能終結
    其審判者，得以合議裁定移送該法院之民事庭；其因不足法
    定人數不能合議者，由院長裁定之；前項移送案件，免納裁
    判費，刑事訴訟法第504條第1項、第2項分別有明文規定。
    查本件係經本院刑事庭以110年度審附民字第385號裁定移送
    前來，依上揭法律規定，免納裁判費，而兩造又無就本件支
    出其他訴訟費用，爰不為訴訟費用負擔之諭知，附此敘明。
中　　華　　民　　國　 111　　年　　12　　月　　2　　日
                  民事第四庭  法　官  謝佳純
以上正本係照原本作成。
如對本判決上訴，應於判決送達後20日內向本院提出上訴狀，若
委任律師提起上訴者，應一併繳納上訴審裁判費，否則本院得不
命補正逕行駁回上訴。
中　　華　　民　　國　　111 　年　　12　　月　　2 　　日
                              書 記 官  陳怡文